臺灣花蓮地方法院刑事判決　　　　　　　　　　　　八十九年度交易字第一六號
　　公　訴　人　臺灣花蓮地方法院檢察署檢察官
　　被　　　告　甲○○
　　選任辯護人　張秉正
右列被告因過失傷害案件，經檢察官提起公訴（八十九年度偵字第三二九０號），本
院判決如左：
    主  文
甲○○因過失傷害人，處有期徒刑貳月，如易科罰金，以佰元折算壹日。
    事  實
一、甲○○於民國（下同）八十九年八月二十八日下午六時五十分許，騎乘車號ＰＱ
    Ｋ－二三九號重型機車，沿花蓮縣台九線由南往北方向行駛，途經花蓮縣鳳林鎮
    ○○路○段三０八號前，其明知機車行駛時，駕駛人應注意車前狀況，並隨時採
    取必要之安全措施，而當時為晴天之晚上，該路段夜間無照明設備，為省道、直
    路、無慢車道、只有快車道、視距不良、為路面乾燥無缺陷之柏油路面，其見視
    距不良，即應小心駕駛，並無不能注意之情事，竟疏未注意車前狀況，亦未採取
    必要之安全措施，適有路人乙○○亦疏未注意行人應靠路邊行走，而行走於快車
    道上，致甲○○騎乘機車撞擊乙○○，乙○○因而受有頭部外傷併右側顱內出血
    之傷害，甲○○亦人車倒地，受有左側髖骨骨折合併關節血腫之傷害（甲○○後
    向本院提起過失傷害自訴，復又撤回自訴）。
二、案經乙○○訴由花蓮縣警察局鳳林分局報請臺灣花蓮地方法院檢察署檢察官偵查
    起訴。
    理  由
一、訊據被告甲○○矢口否認有右揭過失傷害之犯行，辯稱：伊當時騎乘機車由南往
    北方向行駛，因有人從後面追撞伊，伊被撞後，後腦先著地，就不醒人事了，伊
    自己也受傷，並非伊撞告訴人乙○○等語。經查告訴人於八十九年八月二十八日
    晚上六時五十分許，行經花蓮縣鳳林鎮○○路○段三０八號前遭車撞擊昏迷等情
    ，業據告訴人於警訊及偵審中指訴綦詳，並有診斷證明書一紙附卷可稽。證人林
    廷雄、丘冬子於警訊及偵查中亦證稱：當時聽到碰的一聲，出門一看，就看到被
    告倒在地上，旁邊倒了一部重型機車，告訴人亦倒在地上，聽到碰一聲前，並沒
    有聽到汽車煞車聲音等語。足見本件車禍之現場確實僅有被告、告訴人及被告之
    機車，車禍發生之前亦無汽車為避免撞擊機車之煞車聲。又被告雖辯稱：係遭人
追撞云云。辯護人並辯護稱：丙○○於事故當時曾追回一輛轎車，現場處理警員
    亦對該轎車之駕駛加以調查，該駕駛可能為撞擊被告之人，況被告機車確有該不
    明車輛之漆痕，且被告受傷情形係左側髖骨骨折合併關節血腫，益證被告係遭不
    明車輛自左側撞擊所致等語。而證人丙○○亦證稱：其開車路過車禍現場時，已
    有十個人在場圍觀，根據現場圍觀民眾提供之車號及顏色，並說不知道是否就是
    該部車肇事的，其就根據該車號開車往前追，後來追到，有隨其回到車禍現場，
    該車駕駛人向其解釋說，她也是看到發生車禍，本想停車救人，但車上載有小孩
    ，也害怕，所以就開走了，後來警察來了，其叫她跟警察解釋，並交給警察處理
    ，其看了一下，就離開了等語。惟證人即現場處理警員丁○○則證稱：因有民眾
    看到該部自小客車經過車禍現場有停頓，再開車離去，所以該車主被追回後，其
    有看該部車的四周，因沒有擦撞痕跡，就讓車主離去，當時該車主有說他是看到
    前面有車禍才停頓，並繞過車禍現場離去，因其開巡邏車，車上有手電筒，故其
    用手電筒強力照亮四周確定有無擦撞痕跡，並確定該車為深藍色的車（見本院九
    十年三月十六日訊問筆錄）；且機車當時除了左右側擋泥板各一點小擦痕外，其
    餘沒損壞，當時因被告稱被追撞，所以有特別注意機車後部有無被撞，但未發現
    被撞痕跡（見九十年度交自字第四號卷）等語。既然該部被追回之汽車，並無擦
    撞痕跡，可見該部汽車之駕駛人，並非肇事者；況被告機車於案發當時亦無被撞
    痕跡，業經證人丁○○證述如前，則被告所辯，顯不可採。至被告所提出之機車
    左後方有藍綠色油漆之照片，或因被告事後與他車擦撞或其他原因所造成，並無
    法證明係因本次車禍所造成，尚難以之為被告有利之認定。再依卷附車禍照片，
    被告機車係左側倒地，則被告因之左腿受傷，實符常情，是辯護人之辯解，亦難
    採信。復參酌被告於八十九年八月二十八日警訊時供稱：車禍當時很暗，視線不
    良；後雖於八十九年十月十三日警訊時改稱：因天色已暗，其騎機車有開燈，視
    線良好等語。然衡諸經驗法則，當事人或證人於案發當時之供述較少權衡利害得
    失或受他人之干預，較事後翻異之詞可信，故除非有事證可證明當事人或證人嗣
    後更異之詞與事實相符或其初供係屬虛偽者，自不得任意捨棄初供而不採。而被
    告係於車禍當天晚上即於派出所製作筆錄，對案發當時狀況記憶最為清晰，且核
    與告訴人於警訊中所陳稱：當時天氣良好，有些昏暗等情相符，自以被告初次所
    供視線不良等語可採。復依卷附道路交通事故調查報告表及現場照片所示，車禍
    地點之行車方向確實沒有路燈（車禍地點對向北往南車道則有路燈），足證被告
    係因當時天色昏暗，未注意車前狀況，而不慎撞擊告訴人。此外，復有車禍當時
    之機車照片三張、現場照片四張及被告受傷之診斷證明書一紙附卷可稽。
二、按汽車行駛時，駕駛人應注意車前狀況及兩車併行之間隔，隨時採取必要之安全
    措施，道路交通安全規則第九十四條第三項定有明文。被告騎乘機車自應注意遵
    守前開規定，而事故發生時為晴天之晚上，該路段夜間無照明設備，為省道、直
    路、無慢車道、只有快車道、視距不良、為路面乾燥無缺陷之柏油路面，為上開
    道路交通事故報告表所明載（該報告表雖記載當時視距良好，惟車禍地點之行車
    方向無路燈，致視距不良已如前述，是此部份之記載有錯誤），被告見視距不良
    ，即應減速慢行，小心駕駛，故並無不能注意之情事，被告竟疏未注意車前狀況
    ，亦未採取必要之安全措施，致車禍肇事，就本件事故之發生即有過失。台灣省
    車輛行車事故覆議鑑定委員會亦認被告於夜間駕駛重型機車，未注意車前狀況，
    由後擦撞前行行人，為肇事主因；告訴人於夜間在快車道上未靠邊行走，為肇事
    次因，此有該會九十年六月二十八日府覆議字第九００九三五號函附之覆議意見
    書一份在卷可參。又被告過失之行為與告訴人被撞受傷間確有相當之因果關係，
    自應負過失傷害罪責。是本件事證明確，被告犯行堪以認定。
三、核被告所為，係犯刑法第二百八十四條第一項前段之過失傷害罪。又被告依規定
    在快車道上騎乘重型機車，因告訴人不依規定，擅自進入快車道，而致告訴人受
    傷，依道路交通管理處罰條例第八十六條第二項規定減輕其刑。爰審酌被告過失
    之程度、告訴人及被告因本件車禍所受之傷害、告訴人就本案車禍之發生亦有過
    失、被告雖曾對告訴人提過失傷害自訴，惟已撤回自訴，業經本院調閱九十年度
    交自字第四號卷核閱無訛、是被告並未追究告訴人之過失罪責、被告迄今未賠償
    告訴人，及被告犯後否認犯行等一切情狀，量處如主文所示之刑，並諭知易科罰
    金之折算標準，以示懲儆。
據上論斷，應依刑事訴訟法第二百九十九條第一項前段，刑法第二百八十四條第一項
前段、第四十一條第一項前段，道路交通管理處罰條例第八十六條第二項，罰金罰鍰
提高標準條例第一條前段、第二條，判決如主文。
本案經檢察官黃蘭雅到庭執行職務。
中      華      民      國    九十一    年      一      月    二十五    日
                              臺灣花蓮地方法院交通法庭
                                  法  官    李  世  華
右正本證明與原本無異。
如對本判決不服，應於送達後十日內，向本院提出上訴狀。（應抄附繕本）告訴人或
被害人如對於本判決不服者，應具備理由請求檢察官上訴，其上訴期間之計算係以檢
察官收受判決正本之日期為準。
                                  法院書記官
中      華      民      國    九十一    年      二      月      一      日
附錄本判決論罪之法律條文：
刑法第二百八十四條：
因過失傷害人者，處六月以下有期徒刑、拘役或五百元以下罰金。致重傷者，處一年
以下有期徒刑、拘役或五百元下罰金。
從事業務之人，因業務上之過失傷害人者，處一年以下有期徒刑、拘役或一千元以下
罰金。致重傷者，處三年以下有期徒刑、拘役或二千元以下罰金。
